臺灣高等法院刑事判決　　　　　　　　　　　　　九十三年度上訴字第一二二六號
　　上　訴　人　臺灣宜蘭地方法院檢察署檢察官
　　被　　　告　甲○○
右上訴人因被告違反毒品危害防制條例案件，不服臺灣宜蘭地方法院九十三年度訴字
第六號，中華民國九十三年四月八日第一審判決（起訴案號：臺灣宜蘭地方法院檢察
署九十二年度毒偵字第九四六號；移送併辦案號：九十三年度毒偵字第九七號），暨
移送併辦（臺灣宜蘭地方法院檢察署九十三年度毒偵字第三二五號、第四一八號），
提起上訴，本院判決如左：
    主  文
原判決關於施用第一級毒品及定執行刑部分撤銷。
甲○○連續施用第一級毒品，累犯，處有期徒刑壹年，扣案之第一級毒品海洛因貳包
（其中壹包淨重零點貳捌公克、包裝重零點貳肆公克，其餘壹包毛重零點參公克）沒
收銷燬之，注射針筒貳支、塑膠吸管壹支沒收之。
    事  實
一、甲○○（所犯施用第二級毒品安非他命部分業經原審法院判決確定）曾於民國（
    下同）八十九年間因施用毒品案件，經臺灣宜蘭地方法院檢察署檢察官聲請臺灣
    宜蘭地方法院裁定送觀察、勒戒，認無繼續施用毒品之傾向，而由該署檢察官於
    八十九年四月二十九日以八十九年度毒偵字第一九三號為不起訴處分；又因施用
    毒品案件，經同署檢察官聲請同法院裁定送觀察、勒戒後，亦認無繼續施用毒品
    之傾向，於九十年五月二十八日以九十年度毒偵字第三七七號、第七九二號為不
    起訴處分。另於九十年間，因涉犯搶奪及竊盜案件，經同法院於九十年五月十五
    日以九十年度訴字第一○一號各判處有期徒刑六月，應執行有期徒刑十月，於九
    十年七月二十七日入監執行，於九十一年十月二十三日縮刑期滿執行完畢，又因
    施用毒品案件，經同署檢察官聲請同法院裁定令入戒治處所施以強制戒治，並以
    九十年度毒偵字第一二二二號提起公訴，經同法院宜蘭簡易庭於九十年十月五日
    以九十年度宜簡字第一八二號判處有期徒刑四月，於九十一年十一月一日入監執
    行，於九十二年三月一日刑期屆滿執行完畢出監，詎仍不知悔改，明知海洛因係
    毒品危害防制條例所列之第一級毒品，不得施用或持有，仍基於施用第一級毒品
    海洛因之概括犯意，先於九十二年五月間某日起至九十二年十一月二十二日下午
    四、五時許（確實時間不詳），連續在其位於宜蘭縣礁溪鄉○○○路一○五號住
    處，以注射針筒施打方式，平均每三、四日施用第一級毒品海洛因一次，而施用
    第一級毒品海洛因多次。嗣於九十二年十一月十三日十時三十分計，警方在甲○
    ○上開住處，查獲上情，並扣得其所有供施用第一級毒品海洛因之注射針筒一支
    、塑膠吸管一支。甲○○又於同年月二十三日上午十一時四十分許，在宜蘭縣礁
    溪鄉礁溪國小前為警查獲，並扣得其所有供施用第一級毒品海洛因所用之注射針
    筒一支及第一級毒品海洛因一包（淨重零點二八公克、包裝重零點二四公克），
    而循線查悉上情。甲○○復承前施用第一級毒品海洛因之概括犯意，於九十三年
    三月十一日晚上十一時許，在其上開住處以注射針筒施打於身體手臂血管之方式
    ，施用第一級毒品海洛因一次，嗣於翌日經警採集其尿液送驗結果呈嗎啡陽性反
    應，為警查知上情。甲○○再承前施用第一級毒品海洛因之概括犯意，連續於九
    十三年四月二十二日十四時許、同月二十三日八時及十六時許，在宜蘭看守所第
    二十六號舍房，與同房之游欽永共同以將第一級毒品海洛因摻入香菸吸用方式，
    三次施用第一級毒品海洛因，為該所管理員於同年月二十三日十六時許戒護時察
    覺有異而發現上情，並自甲○○身上扣得第一級毒品海洛因一包（毛重○零三公
    克）。
二、案經宜蘭縣警察局礁溪分局報告臺灣宜蘭地方法院檢察署檢察官偵查起訴暨宜蘭
    縣政府警察局礁溪分局報請臺灣宜蘭地方法院檢察署檢察官偵查後移送併案審理
    。
    理  由
一、右揭事實，業據被告甲○○（簡稱被告）於歷次偵審中均自白不諱，又被告於事
    實欄所載之時地為警查獲後，經警所採取之尿液，送請鑑定結果，確呈嗎啡反應
    ，分別有宜蘭縣警察局礁溪分局偵辦毒品案件嫌疑犯尿液送驗編號、姓名對照表
    三份、慈濟大學濫用藥物檢驗中心檢驗總表五份在卷可稽（參九十三年度毒偵字
    第九七號偵查卷所附警詢卷第六頁、第七頁、九十三年度毒偵字第三二五號偵查
    卷所附警詢卷第四頁、第六頁、九十三年毒偵字第四一八號偵查卷第九頁、原審
    卷第二四頁、第二五頁），又如事實欄所示扣案之毒品兩包，經分別送請法務部
    調查局及慈濟大學濫用藥物檢驗中心鑑定結果，均確含第一級毒品海洛因成分，
    有該局八十九年十二月二十三日調科壹字第三○○○○一○○一號鑑定通知書及
    該檢驗中心檢驗總表各一紙在卷可參（參九十三年度毒偵字第四一八號第七頁、
    原審卷第十八頁）。此外，復有如事實欄所示被告所有供施用第一級毒品海洛因
    所用之注射針筒二支、塑膠吸管一支扣案可佐，堪信被告上開自白與事實相符。
    又被告曾於八十九年間因施用毒品案件，經臺灣宜蘭地方法院檢察署檢察官聲請
    原審裁定送觀察、勒戒，認無繼續施用毒品之傾向，而由該署檢察官於八十九年
    四月二十九日以八十九年度毒偵字第一九三號為不起訴處分；復因施用毒品案件
    ，經同署檢察官聲請原審法院裁定送觀察、勒戒後，亦認無繼續施用毒品之傾向
    ，於九十年五月二十八日以九十年度毒偵字第三七七號、第七九二號為不起訴處
    分，又因施用毒品案件，經同署檢察官聲請原審法院裁定令入戒治處所施以強制
    戒治，並以九十年度毒偵字第一二二二號提起公訴，經原審法院宜蘭簡易庭於九
    十年十月五日以九十年度宜簡字第一八二號判處有期徒刑四月，於九十一年十一
    月一日入監執行，於九十二年三月一日執行完畢出監，此有上開不起訴處分書二
    件、判決書一件及本院被告全國前案紀錄表在卷可考，堪認被告確於五年內三犯
    以上施用毒品之犯行。
二、核被告所為，係犯毒品危害防制條例第十條第一項之施用第一級毒品罪，其施用
    前後之持有第一級毒品海洛因之犯行，為高度之施用行為所吸收，不另論罪。又
    被告多次施用第一級毒品海洛因之犯行，時間緊接，方法相同，觸犯構成要件相
    同之罪名，顯係基於概括犯意為之，應依連續犯之規定論以一罪，並依法加重其
    刑。又毒品危害防制條例於九十二年七月九日全文公布修正，並自公布後六個月
    即九十三年一月九日施行，被告上開施用海洛因之行為之始，雖發生在修正公布
    前，惟因被告上開連續犯行之最後施用時間已經發生在修正公布後，按諸連續犯
    應以一罪論之性質，應逕行適用修正後之新法，並無新舊法比較之問題。又被告
    於九十年間，因涉犯搶奪及竊盜案件，經原審法院於九十年五月十五日以九十年
    度訴字第一○一號各判處有期徒刑六月，應執行有期徒刑十月，於九十年七月二
    十七日入監執行，於九十一年十月二十三日縮刑期滿執行完畢，有本院被告全國
    前案記錄表在卷可按，又因施用毒品案件，經同署檢察官聲請原審裁定令入戒治
    處所施以強制戒治，並以九十年度毒偵字第一二二二號提起公訴，經原審宜蘭簡
    易庭於九十年十月五日以九十年度宜簡字第一八二號判處有期徒刑四月，於九十
    一年十一月一日入監執行，於九十二年三月一日執行完畢出監，已如前述，其於
    五年內再犯本件有期徒刑以上之罪，為累犯，應依刑法第四十七條之規定遞加重
    其刑。末查，本件移送併辦之部分，雖未據檢察官起訴，惟該部分與右開犯罪事
    實具有連續犯之裁判上一罪之關係，自為起訴效力所及，本院自得就併案部分予
    以審酌，附此敘明
三、原審以被告犯罪事證明確，予以論罪科刑，固非無見。惟查，原審就本院審理中
    移送併辦之部分，未及審酌，又漏未就本件扣案之注射針筒、塑膠管各一支諭知
    沒收，亦未說明未予沒收之理由，尚有未洽。本件公訴人上訴意旨，主張原審法
    院漏未就移送併辦部分併為審理，為有理由，自應由本院將原判決關於被告連續
    施用第一級毒品及定執行刑部分撤銷改判。爰審酌被告施用毒品之紀錄，經送請
    觀察、勒戒，仍違反禁令非法施用足以導致精神障礙及生命危險之毒品，惟其事
    後坦承犯行，與其犯罪之動機、目的、次數，施用毒品之情況，且未危害他人等
    一切情狀，量處如主文第二項所示之刑，以啟自新。扣案之第一級毒品海洛因二
    包（其中一包淨重零點二八公克、包裝重零點二四公克，其餘一包毛重○零三公
    克），為違禁物，不問屬於犯人與否，應依毒品危害防制條例第十八條第一項前
    段沒收銷燬之。至扣案注射針筒二支、塑膠吸管一支，係被告所有，且供施用毒
    品所用之物，業據被告供承在卷，爰依刑法第三十八條第一項第二款沒收之。
四、公訴人起訴及併案意旨另以：被告自九十一年十一月間某日起至九十二年五月間
    止，連續在宜蘭縣礁溪鄉○○○路一○五號住處，施用第一級毒品海洛因多次之
    犯行，另涉犯毒品危害防制條例第十條第一項之施用第一級毒品罪嫌。惟查，被
    告於九十年間，因涉犯搶奪及竊盜案件，經原審法院於九十年五月十五日以九十
    年度訴字第一○一號各判處有期徒刑六月，應執行有期徒刑十月，於九十年七月
    二十七日入監執行，於九十一年十月二十三日縮刑期滿執行完畢，又因施用毒品
    案件，經同署檢察官聲請原審裁定令入戒治處所施以強制戒治，並以九十年度毒
    偵字第一二二二號提起公訴，經原審法院宜蘭簡易庭於九十年十月五日以九十年
    度宜簡字第一八二號判處有期徒刑四月，於九十一年十一月一日入監執行，於九
    十二年三月一日執行完畢出監，業如前述，有本院被告全國前案紀錄表在卷可參
    ，堪認被告自九十一年十一月一日起至九十二年二月二十八日止（除九十一年十
    月二十三日至九十一年十月三十一日出監外），均係在監執行刑期，並無施用毒
    品之可能。另被告於原審法院審理中自承係自九十二年五月間方開始施用第一級
    毒品海洛因，則被告自九十二年三月一日出監後至九十二年五月間其施用第一級
    毒品海洛因前之期間，均無證據足以證明被告有何施用毒品之犯行，應認此部分
    不能證明被告犯罪，此外復查無其他積極證據足資認定被告有公訴人所指此部分
    施用第一級毒品海洛因之犯行，因公訴意旨認此部分與前揭有罪部分有連續犯之
    裁判上一罪關係，爰不另為無罪諭知，附此敘明。
據上論斷，應依刑事訴訟法第三百六十九條第一項前段、第三百六十四條、第二百九
十九條第一項前段，毒品危害防制條例第十條第一項、第十八條第一項前段，刑法第
十一條前段、第五十六條、第三十八條第一項第二款，判決如主文。
本案經檢察官陳明光到庭執行職務。
中　　　華　　　民　　　國　　九十三　　年　　　七　　　月　　二十二　　日
                              臺灣高等法院刑事第二十庭
                                  審判長法  官  趙　功　恆
                                        法  官  李　春　地
                                        法  官  鄧　振　球
右正本證明與原本無異。
如不服本判決，應於收受送達後十日內向本院提出上訴書狀，其未敘述上訴之理由者
並得於提起上訴後十日內向本院補提理由書（均須按他造當事人之人數附繕本）。
                                        書記官  洪　秋　帆
中　　　華　　　民　　　國　　九十三　　年　　　七　　　月　　二十七　　日
附錄：本案論罪科刑法條全文
毒品危害防制條例第十條第一項
施用第一級毒品者，處六月以上五年以下有期徒刑。
